【裁判字號】    97,上訴,711
【裁判日期】    970430
【裁判案由】    毒品危害防制條例
【裁判全文】
臺灣高等法院刑事判決                 97年度上訴字第711號
    上  訴  人
    即  被  告  甲○○
                        現於臺灣臺北監獄
上列上訴人因毒品危害防制條例案件，不服臺灣基隆地方法院96
年度訴字第1079號，中華民國96年12月31日第一審判決（起訴案
號：臺灣基隆地方法院檢察署96年度毒偵字第2833號），提起上
訴，本院判決如下：
    主  文
上訴駁回。
    事  實
一、甲○○前因違反懲治盜匪條例案件（以下簡稱「盜匪案」）
    ，經原審於民國87年8月13日，以87年度少訴字第6號判決有
    期徒刑5年確定，87年9月25日發監執行， 90年9月13日假釋
    出監；乃於假釋期間，再犯搶奪、竊盜等案件（以下簡稱「
    搶奪案」），經原審於91年12月10日， 以91年度訴字第564
    號判決有期徒刑2年8月確定，並於92年1月22日發監執行 ；
    其間，所犯「盜匪案」之假釋亦經撤銷，而於92年5月1日接
    插執行其殘餘刑期（1年6月7日）， 俟「盜匪案」殘餘刑期
    於93年9月30日執行完畢（此部分構成累犯）， 方續為執行
    其「搶奪案」之未了刑期。其後，所涉「搶奪案」亦於95年
    3月16日經假釋出監，並俟95年7月24日管束期滿而未經撤銷
    ，其未執行之刑，亦以已執行論（此部分亦構成累犯）。甲
    ○○前因初犯施用毒品案件，經觀察、勒戒後，認無繼續施
    用毒品之傾向，於95年8月18日經釋放出所， 並由臺灣基隆
    地方法院檢察署檢察官於95年8月16日， 以95年度毒偵字第
    1366號為不起訴處分確定。又因二犯施用毒品案件（施用時
    間：96年2月3日），由臺灣基隆地方法院檢察署檢察官提起
    公訴，並經臺灣高等法院於96年5月18日， 以96年度上訴字
    第1424號判決有期徒刑2年確定（ 現正執行中，此部分尚不
    構成累犯）。
二、甲○○猶不思戒除毒癮，於二犯施用毒品案件而為警查獲以
    後，又另行萌生施用第一級毒品海洛因之犯意， 於96年3月
    28日凌晨零時，在基隆市○○路186號4樓住處，將稀釋後之
    海洛因置入注射針筒再持以施打血管，藉以施用第一級毒品
    海洛因。乃為警於同日晚間9時，在上址搜索查獲， 經採其
    尿液送驗，結果呈嗎啡（海洛因代謝後尿液檢出成份）陽性
    反應，始悉上情。
三、案經臺北市政府警察局刑事警察大隊移送臺灣基隆地方法院
    檢察署檢察官偵查起訴。
    理  由
一、前揭事實業據被告甲○○於原審及本院審判時均坦承在卷；
    且被告為警查獲後所採集之尿液檢體，經送請臺灣尖端先進
    生技醫藥股份有限公司以氣相層析質譜儀法為確認檢驗之結
    果，呈嗎啡（海洛因代謝後尿液檢出成份）陽性反應。此亦
    有臺灣尖端先進生技醫藥股份有限公司 96年4月10日濫用藥
    物檢驗報告暨相對應之尿液檢體對照表各1件在卷可憑； 參
    之以酵素免疫分析或薄層定性分析等方式為初步篩檢者，檢
    驗結果雖有相當程度偽陽性之可能，然以氣（液）相層析、
    質譜分析之儀器為交叉確認者，檢驗結果出現偽陽性之機率
    則極低，因而具有公信力，核足為對涉嫌人不利之認定；暨
    一般人注射海洛因經體內吸收代謝約30分鐘以後，乃轉換以
    嗎啡為主要成份（主要型態），陸續隨尿液排出體外，並以
    最初6至12小時之排泄量最多。若以日計，約有80%之毒品代
    謝物（嗎啡），可在注射後24小時以內隨尿液排出體外，至
    其他剩餘劑量則可在數日內分別隨尿液排出體外；尤以「毒
    品施用後於尿液、血液中可檢出之最大時限，與施用劑量、
    施用頻率、施用方式、施用者飲水量之多寡、個人體質、代
    謝情況、檢體收集時間點及所用檢測方法之靈敏度等因素有
    關，因個案而異。依據Clarke's IsolationIdentification
    of D rugs第二版記載，血液中藥物之半衰期（ 濃度減半所
    需時間）分別為古柯鹼0.7-1.5小時、海洛因3分鐘（其代謝
    物為嗎啡2-3小時）、嗎啡2-3小時、大麻20-36小時、 安非
    他命12小時（當尿液偏酸性時，為4-8小時）、 甲基安非他
    命9小時、Ketamine2-4小時，而MDMA約8.49小時。一般於尿
    液中可檢出之最大時限，古柯鹼為施用後1-4天、 海洛因2-
    4天、嗎啡2-4天、大麻1-10天、安非他命1-4天、 甲基安非
    他命1-5天、MDMA1-4天、MDA1-4天、Ketamine2-4天。」 此
    復曾經法務部調查局以90年4月12日陸(一)字 第90133335號
    函、 行政院衛生署藥物食品檢驗局以92年7月23日管檢字第
    0920005609號函釋在案。勾稽以觀，足見被告於本院審判時
    之任意性自白，與事實相符，堪可採信。再者，被告查有如
    本判決事實欄一所載施用毒品之前案紀錄。觀諸卷附本院被
    告前案紀錄表、不起訴處分書、刑事判決內容即明。從而，
    本案事證明確，被告於初犯施用毒品案件之五年以內，再犯
    施用毒品之犯行，堪可認定。
二、被告上訴後雖辯稱本案與前案間有集合犯之關係，應為免訴
    判決云云，惟查，所謂集合犯，係指立法者在犯罪構成要件
    所描述或預設之該當行為，本即具有不斷反覆實施之特性而
    言，例如『經營』、『收集』、『常業』等犯行，自其構成
    要件之描述，本即有反覆為同一行為之意義。而施用毒品犯
    行之構成要件行為係『施用』，於立法者之立法描述中，實
    難認有反覆為同一行為之含意在內，雖施用毒品之行為顯可
    能係成癮之依賴行為，而另有符合所謂『習慣犯』〔或『慣
    行犯』〕之學理上概念，但此種概念終與集合犯之概念非屬
    一致，更無從僅以施用毒品者極易有成癮性，而認該構成要
    件本質上含有『習慣性』反覆為同一施用行為之意涵〔按施
    用毒品者或有偶然為之而未成癮者，此類行為人即無從歸類
    為反覆為同一施用行為之意涵內〕，且實務上殊少見有採『
    習慣犯』為包括一罪之作法，自亦不宜遽以採之。如以接續
    犯或集合犯之包括一罪概念，無限制地統括被告所有施用毒
    品行為，亦與刑法刪除連續犯規定之意旨有違，實非所宜。
    綜上，被告所為事實欄所示施用第一級毒品犯行，難認與其
    前案間有所謂集合犯〔或接續犯〕之包括一罪關係。被告所
    辯尚難採信。本件事證明確，被告之上揭犯行，堪予認定。
三、查海洛因、安非他命類分別係毒品危害防制條例所列管之第
    一級、第二級毒品，此為該條例第2條第2項第1款、第2款所
    明定。按犯毒品危害防制條例第10條之罪（施用毒品罪）者
    ，檢察官應聲請法院裁定，令被告入勒戒處所觀察、勒戒，
    經勒戒處所陳報，認受觀察、勒戒人無繼續施用毒品傾向者
    ，應即釋放，並為不起訴之處分；認有繼續施用毒品傾向者
    ，即應聲請法院裁定令入戒治處所強制戒治，俟強制戒治期
    滿釋放，再為不起訴之處分。惟依上揭規定觀察勒戒或強制
    戒治執行完畢釋放後， 5年內再犯毒品危害防制條例第10條
    之罪（施用毒品罪）者，檢察官即應依法追訴，毒品危害防
    制條例第20條第1項、第2項、第23條第2項分別定有明文 。
    核被告於初犯施用毒品案件以後之5年以內， 再犯施用第一
    級毒品海洛因之行為， 係犯毒品危害防制條例第10條第1項
    之施用第一級毒品罪。被告持有第一級毒品海洛因之低度行
    為，應為施用第一級毒品之高度行為所吸收，不另論罪。起
    訴書雖誤繕被告施用毒品之時間，然此業據原審蒞庭檢察官
    於未變動其社會基本事實同一性之前提下，當庭更正如本判
    決事實欄之所載，此有原審審判筆錄在卷可稽；核此更正範
    圍，亦無礙於原起訴所特定之事實。本於檢察一體之原則，
    本院當以蒞庭檢察官所到庭更正者，為起訴所指之犯罪時間
    。被告曾有如前所述之犯罪科刑及刑之執行情形，此有本院
    被告前案紀錄表在卷可稽，其於有期徒刑執行完畢後， 5年
    以內，故意再犯本起最重本刑有期徒刑以上之罪，為累犯，
    應依刑法第47條第1項規定，加重其刑。
四、原審因認被告罪證明確， 引用毒品危害防制條例第23條第2
    項、第10條第1項，刑法第11條前段、第47條第1項、第41條
    第1項前段，中華民國九十六年罪犯減刑條例第2條第1項第3
    款、第7條、第9條之規定。並審酌被告犯罪之動機、吸食頻
    率、曾有施用毒品之前科仍不知戒除，惟慮及其犯後坦承犯
    行、所犯乃戕害自己身心健康，尚未危及他人等一切情狀，
    量處有期徒刑8月。並以被告犯罪時間在96年4月24日以前者
    ，除中華民國九十六年罪犯減刑條例第3條第1項所列各罪經
    宣告死刑、無期徒刑或逾有期徒刑1年6月之刑而應不予減刑
    以外，其經宣告之有期徒刑、拘役或罰金各應依中華民國九
    十六年罪犯減刑條例第2條第1項減其刑期或金額2分之1。茲
    本案被告犯罪既在96年4月24日以前（即96年3月28日，詳如
    前述），尤以所犯法條罪名暨所受徒刑宣告復俱無中華民國
    九十六年罪犯減刑條例第3條第1項所列各款規定之適用，是
    其當屬「應予減刑」之案件。爰依中華民國九十六年罪犯減
    刑條例第7條、第2條第1項第3款規定，就所宣告之有期徒刑
    減其刑期2分之1，暨參酌法院辦理九十六年減刑案件應行注
    意事項所揭示意旨，於本判決之主文項下同時諭知其宣告
    刑及減得之刑， 併依中華民國九十六年罪犯減刑條例第9條
    、刑法第41條第1項前段規定，就所減得之刑， 諭知如主文
    所示之易科罰金折算標準。核其認事用法，並無不合，量刑
    亦稱妥適，上訴人即被告上訴意旨認本件應為免訴判決云云
    ，並無理由，上訴應予駁回。
據上論斷，應依刑事訴訟法第368條，判決如主文。
本案經檢察官林炳雄到庭執行職務。
中    華    民    國    97    年    4    月    30     日
                  刑事第４庭審判長法  官  沈宜生
                                  法  官  鄭水銓
                                  法  官  周煙平
以上正本證明與原本無異。
如不服本判決，應於收受送達後十日內向本院提出上訴書狀，其
未敘述上訴之理由者並得於提起上訴後十日內向本院補提理由書
（均須按他造當事人之人數附繕本）。
                                  書記官  蕭麗珍
中    華    民    國    97    年    5     月    8     日
附錄：本案論罪科刑法條
毒品危害防制條例第10條第1項
施用第一級毒品者，處 6 月以上 5 年以下有期徒刑。
施用第二級毒品者，處 3 年以下有期徒刑。


司法院資訊處製作；財團法人民間司法改革基金會備份。
